【裁判字號】    97,簡上,90
【裁判日期】    970827
【裁判案由】    詐欺
【裁判全文】
臺灣士林地方法院刑事判決              97年度簡上字第90號
上  訴  人
即  被  告  甲○○
上列上訴人即被告因詐欺案件，不服本院士林簡易庭民國97年2
月29日97年度士簡字第189 號第一審刑事簡易判決（臺灣士林地
方法院檢察署檢察官聲請簡易判決處刑書案號：96年度偵字第
13580 號；臺灣臺南地方法院檢察署移送併辦意旨書案號：96年
度偵字第13559 號），提起上訴，本院管轄第二審之合議庭判決
如下：
    主  文
原判決撤銷。
甲○○幫助意圖為自己不法之所有，以詐術使人將本人之物交付
，處有期徒刑伍月，如易科罰金以新臺幣壹仟元折算壹日，減為
有期徒刑貳月又拾伍日，如易科罰金以新臺幣壹仟元折算壹日。
    事  實
一、甲○○明知提供己有金融機構帳戶之存摺及提款卡供他人使
    用，應能預見其提供之帳戶有遭他人利用作為詐騙工具之可
    能，竟仍不違其本意，基於幫助詐欺之犯意，於民國95年12
    月間某時許，在位於新竹市之租屋處，將其於95年4 月25日
    在新竹市○○街216 號之第一商業銀行東門分行所開立之帳
    號為00000000000 號帳戶之存摺、提款卡及密碼，交付與真
    實年籍均不詳成年人所組成之詐欺集團有犯意聯絡之真實年
    籍不詳綽號「阿賢」之成年男子，以供該詐欺集團使用，旋
    由真實年籍不詳之詐欺集團成員，分別於如附表所示之時地
    ，以如附表所示之方式要求受話人匯款至與之無詐欺犯意聯
    絡之甲○○所提供之上開帳戶內，致如附表所示之受話人陷
    於錯誤，而依指示接續於如附表所示時地分別匯款至上開指
    定帳戶（各次匯款之人、時間、金額及帳戶均詳如附表所示
    ）內，迨乙○○於匯款後發覺受騙，而於96年1 月31日14時
    30分許報警處理，並通報為警示帳戶，旋經警調閱相關開戶
    資料，始查悉上情。
二、案經乙○○訴由臺北市政府警察局大同分局報請臺灣士林地
    方法院檢察署檢察官聲請簡易判決處刑暨丙○○訴由臺南市
    政府警察局第二分局報請臺灣臺南地方法院檢察署檢察官移
    送併案審理。
    理  由
一、按被告以外之人於審判外之言詞或書面陳述，除法律有規定
    者外，不得作為證據；又被告以外之人於審判外之陳述，雖
    不符合同法第159 條之1 至第159 條之4 之規定，但經當事
    人於審判程序同意作為證據，法院審酌該言詞陳述或書面陳
    述作成時之情況，認為適當者，亦得為證據；又當事人、代
    理人或辯護人於法院調查證據時，知有第159條第1 項不得
    為證據之情形，而未於言詞辯論終結前聲明異議者，視為有
    前項之同意，刑事訴訟法第159 條第1 項及第159 條之5 分
    別定有明文。查本判決下列所引用之下列各項證據方法之證
    據能力，當事人於本院準備程序及審判期日中均未予爭執，
    且迄至言詞辯論終結前亦未再聲明異議，本院審酌該等言詞
    陳述及書面陳述作成時之情況，並無不宜作為證據之情事，
    依刑事訴訟法第159 條之5 之規定，自得作為證據。
二、訊據被告甲○○固不否認有於前揭時地開立上開帳戶之事實
    ，然矢口否認有何公訴意旨所稱之幫助恐嚇取財犯行，先辯
    稱：上開帳戶乃遭人竊取使用，復辯稱：上開帳戶係遭他人
    騙取，並非其交付他人使用云云。經查：前揭犯罪事實，業
    據告訴人乙○○及丙○○於警詢中指訴歷歷，並有告訴人乙○○及丙○○所提供之第一商業銀行自動櫃員機交易明細表
    影本、第一商業銀行東門分行96年3 月8 日（96）一東門字
    第52號函及所檢附之開戶資料、存款明細分類帳在卷可稽，
    足見告訴人乙○○及丙○○確有受犯罪集團成員詐欺而匯款
    至被告甲○○所有之上開帳戶以交付財物之情形。又被告甲○○所有之上開帳戶自95年4 月25日開戶迄今均未申請補發
    存摺、金融卡及變更印鑑事宜，此有第一商業銀行東門分行
    97年5 月2 日（97）一銀東門字第133 號函附卷可參，觀諸
    被告甲○○於本院審理中供稱上開帳戶係於住處遭友人竊取
    ，並於翌日發覺失竊，且未報警處裡等語，是被告甲○○明
    知其所有之帳戶遭特定人竊取而未加報警處裡，顯不符常情
    ；況依卷附之存款明細分類帳觀之，被告甲○○所有之上開
    帳戶於95年8 月11日後迄至96年1 月22日始有交易，而自96
    年1 月22日起多係以金融卡進行交易，而使用金融卡進行交
    易者，須利用金融機構設置之自動櫃員機依指令操作並輸入
    正確之密碼始可順利交易，觀諸詐欺集團係為避免自帳戶之
    來源回溯追查其身分而利用他人帳戶供作詐得款項出入之帳
    戶，其為確保其犯罪所得，當無明知係他人遺失或失竊之存
    摺、印鑑及密碼之帳戶仍供作其詐得款項匯入之用而甘冒遭
    真正帳戶持有人提領或掛失之風險，參諸被告甲○○於本院
    審理中自承失竊及遭人騙取之時間均為95年12月間，核與本
    件告訴人乙○○及丙○○所稱遭詐騙時間亦有相當時日，足
    認被告甲○○確曾將上開帳戶交付他人使用無訛。又金融帳
    戶為個人理財之工具，申請開設金融帳戶並無任何特殊之限
    制，一般民眾皆能自由申請開戶，並得同時在不同金融機構
    申請多數存款帳戶使用，乃眾所週知之事實，是依一般人之
    社會生活經驗，倘係合法收入本可自行向金融行庫開戶使用
    ，自無向他人取得帳戶之必要；而金融存摺事關存款人個人
    財產權益之保障，倘有不明之金錢來源，甚而攸關個人法律
    上之責任，其專有性甚高，除非本人、與本人具有信賴關係
    或其他特殊原因，難認有何流通使用之可能，一般人均有妥
    為保管防阻他人任意使用之認識，足見被告甲○○於交付帳
    戶之際其客觀上當可預見所提供他人使用之帳戶可能遭他人
    作為犯罪之用，故被告甲○○明知上開事實猶提供帳戶供第
    三人使用，自難謂無幫助之故意。是被告甲○○上開所辯，
    要屬事後卸責之詞，不足採信。本件事證明確，被告甲○○
    之犯行洵堪認定，應予依法論科。
三、核被告甲○○上開所為，係犯刑法第339 條第1 項、第30條
    第1 項之幫助詐欺取財罪。又其幫助他人犯罪，為幫助犯，
    應依刑法第30條第2 項之規定，按正犯之刑減輕之。又被告
    甲○○以上開一提供帳戶之幫助行為而觸犯數詐欺取財罪，
    為想像競合犯。又聲請意旨雖未敘及就告訴人丙○○部分所
    涉之幫助詐欺犯行，然此部分事實與起訴之部分，既有想像
    競合犯之裁判上一罪之關係，應為起訴效力所及，且經檢察
    官移送併案審理，本院自應併予審究。原審認被告甲○○罪
    證明確，因而援引刑事訴訟法第449 條第1 項前段、第454
    條第2 項、刑法第30條、第339 條第1 項、第41條第1 項前
    段、刑法施刑法第1 條之1 、中華民國96年罪犯減刑條例第
    2 條第1 項第3 款、第7 條之規定，量處被告甲○○有期徒
    刑六月，減為有期徒刑三月，並諭知易科罰金之折算標準，
    固非無見；然被告甲○○分別於本院97年4 月30日及97年5
    月28日準備程序中業與告訴人丙○○及乙○○達成和解，此
    有該次筆錄在卷可參，而被告甲○○迄今業已賠償告訴人丙○○及乙○○部分款項，原判決未及審酌上情，顯有未合，
    是被告甲○○上訴意旨空言否認犯罪指摘原判決不當，雖無
    理由，已如前述，然原判決既有上開可議之處，即屬無可維
    持，應由本院予以撤銷改判。爰審酌被告甲○○雖非實際遂
    行詐欺取財犯行之人，然其提供帳戶以供他人使用，影響財
    產交易秩序，且於犯後業已賠償告訴人乙○○及丙○○部分
    款項，惟於犯後猶狡詞卸責，及其品行、犯罪動機、目的、
    手段、生活狀況、智識程度、犯罪所得及犯罪所生之損害等
    一切情狀，量處如主文第二項所示之刑，並諭知易科罰金之
    折算標準。又被告甲○○所為本件之幫助詐欺取財犯行，其
    犯罪時間在民國96年4 月24日以前，且宣告刑未逾有期徒刑
    一年六月，應依中華民國96年罪犯減刑條例第2 條第1 項第
    3 款及第3 條第1 項第15款之規定，減其宣告刑二分之一，
    而諭知如主文第二項所示之減得之刑，並諭知易科罰金之折
    算標準。
據上論斷，應依刑事訴訟法第455條之1第1項、第3項、第369條
第1 項前段、第364 條、第299 條第1 項前段，刑法第30條第1
項、第2 項、第339 條第1 項、第55條、第41條第1 項，刑法施
行法第1 條之1 ，中華民國96年罪犯減刑條例第2 條第1 項第3
款、第7 條，判決如主文。
本案經檢察官張紜瑋到庭執行職務
中    華    民    國    97    年    8     月    27    日
                  刑事第五庭審判長法  官  李育仁
                                  法  官  黃潔茹
                                  法  官  黃雅君
以上正本證明與原本無異。
本件不得上訴。
                                  書記官  簡湘雲
中    華    民    國    97    年    8     月    27    日
附錄本案論罪科刑法條：刑法第339條第1項
中華民國刑法第339條
（普通詐欺罪）
意圖為自己或第三人不法之所有，以詐術使人將本人或第三人之
物交付者，處 5 年以下有期徒刑、拘役或科或併科 1 千元以下
罰金。
以前項方法得財產上不法之利益或使第三人得之者，亦同。
前二項之未遂犯罰之。
附表：
┌─┬─────┬───────┬──────┬──────┐
│編│匯款人    │所施用之詐術  │匯入之帳號  │匯款日期／  │
│號│          │              │            │匯款金額    │
│  │          │              │            │  （新臺幣）│
├─┼─────┼───────┼──────┼──────┤
│1 │乙○○    │於96年1 月間起│第一商業銀行│96年1 月30日│
│  │          │，在雅虎奇摩拍│東門分行    │17時24分／  │
│  │          │賣網站，佯登販│帳號        │84000       │
│  │          │賣GUCCI 全新真│00000000000 │            │
│  │          │品圓扣長夾之訊│號          │            │
│  │          │息，供不特定下│            │            │
│  │          │標購買，適陳奕│            │            │
│  │          │安於96年1 月30│            │            │
│  │          │日在臺北市大同│            │            │
│  │          │區○○○路214 │            │            │
│  │          │號4 樓住處上網│            │            │
│  │          │瀏覽，陷於錯誤│            │            │
│  │          │而下標購買，迨│            │            │
│  │          │該詐騙集團成員│            │            │
│  │          │以電話通知得標│            │            │
│  │          │，而依指示前往│            │            │
│  │          │臺北市中山區中│            │            │
│  │          │山北路2 段61號│            │            │
│  │          │第一銀行中山分│            │            │
│  │          │行，以自動櫃員│            │            │
│  │          │機轉帳匯款，迨│            │            │
│  │          │因未收到訂購商│            │            │
│  │          │品而察覺有異，│            │            │
│  │          │始報警處理。  │            │            │
├─┼─────┼───────┼──────┼──────┤
│2 │丙○○    │96年1 月22日15│第一商業銀行│          │
│  │          │時37分許，在臺│東門分行    │96年1 月22日│
│  │          │南市中西區南門│帳號        │／          │
│  │          │路187 巷14號，│00000000000 │30000、30000│
│  │          │由該詐欺集團之│號          │、29000 、  │
│  │          │真實年籍不詳之│            │11000       │
│  │          │自稱「欣婷」之│            │          │
│  │          │成年女子，利用│            │96年1 月29日│
│  │          │網路交友網站，│            │／          │
│  │          │向丙○○佯稱欲│            │1000、69000 │
│  │          │確認職業而要求│            │            │
│  │          │其至自動櫃員機│            │          │
│  │          │操作，致陷於錯│            │96年2 月1 日│
│  │          │誤而依指示操作│            │／1000、7000│
│  │          │，迨因發覺受騙│            │、83000 、90│
│  │          │，始報警處理。│            │00          │
└─┴─────┴───────┴──────┴──────┘


司法院資訊處製作；財團法人民間司法改革基金會備份。
